臺灣高等法院刑事裁定　　　　　　　　　 96年度抗字第373號
抗　告　人
即　自訴人　甲○○
代　理　人　李尚志律師
被　　　告　乙○○　臺灣臺北地方法院檢察署檢察官
上列抗告人即自訴人因被告妨害名譽案件，不服臺灣臺北地方法
院九十六年度自更(一)字第二號，中華民國九十六年三月二十九日
裁定，提起抗告，本院裁定如下：
    主  文
抗告駁回。
    理  由
一、原裁定意旨略以：自訴人甲○○於民國九十五年三月三日上
    午九時三十一分許，就其與「朱祐陞」間之恐嚇案件（按即
    自訴人與朱祐陞母親車禍後，朱祐陞涉在臺北市萬芳醫院與
    自訴人發生爭執一案），以告訴人身分在臺灣臺北地方法院
    檢察署第三偵查庭接受訊問，自訴人主張朱祐陞對其出言恐
    嚇，造成其二週後參加中醫師特考之成績受影響時，承辦檢
    察官即被告乙○○竟向自訴人陳述「誰在你背後出主意？」
    「是不是想用告訴和對方談條件？」「你為何用這種小案來
    浪費司法資源？」「假如你這樣就考不上，我看你也不用考
    了。」等言語，妨害自訴人之名譽，對自訴人之人格尊嚴造
    成傷害，因認被告乙○○所為涉犯刑法第三百零九條之妨害
    名譽罪嫌。經調查後，認偵查庭現場與刑法「公然」之要件
    不合，且依勘驗錄音光碟內容，並無證據證明被告乙○○有
    上開言語等事由，裁定駁回其自訴。
二、抗告意旨略以：
    （一）臺灣高等法院於九十四年度抗字第七二九號案件中，
          對在非一般人得任意進出之封閉空間內，於特定多數
          人在場之狀況下認定為「公然」；而臺灣士林地方法
          院九十五年度自更(一)字第一號判決，亦採同一見解。
          司法院大法官會議釋字第一四五號意見書，亦表示關
          於特定多數人之人數應加以限定，凡有使特定人二人
          以上得以共見共聞之狀況者即應認為公然。是原裁定
          認為被告、書記官、法警等三人在場聽聞，該三人僅
          屬特定少數人，非刑法第三百零九條所指之「公然」
          於法無據。
    （二）檢察官以「誰在你背後出主意？」等言詞訊問自訴人
          ，既非偵查案件之必要，且詢問態度，亦已逾詰問之
          必要程度，自訴人為恐嚇案件之受害者，反而被檢察
          官以足以使自訴人之人格受貶損侵慢之言語悔辱，是
          為二度傷害。
    （三）臺北地方法院勘驗偵查錄影光碟，該光碟既未全程錄
          攝偵訊過程，有違常理，該物證顯有瑕疵。
    （四）臺灣臺北地方法院既未調查在場之被告、書記官、法
          警三人是否與聞，亦未說明不調查之理由，尚嫌草率
          。且應以證人身分傳喚自訴人，若有任何虛偽之陳述
          即可以偽證罪論處，調查才算完備，能令自訴人心服
          口服云云。
三、按法院或受命法官，得於第一次審判期日前，訊問自訴人、
    被告及調查證據，於發見案件係民事或利用自訴程序恫嚇被
    告者，得曉諭自訴人撤回自訴；又訊問及調查結果，如認為
    案件有第二百五十二條、第二百五十三條、第二百五十四條
    之情形者，得以裁定駁回自訴，刑事訴訟法第三百二十六條
    第一項、第三項前段分別定有明文。次按犯罪事實應依證據
    認定之，無證據不得認定犯罪事實，刑事訴訟法第一百五十
    四條第二項亦有明定。又所謂認定犯罪事實之證據，係指足
    以認定被告確有犯罪行為之積極證據而言，如未發現相當證
    據，或證據不足以證明，自不能以推測或擬制之方法，以為
    裁判基礎，最高法院著有四十年度臺上字第八六號判例可資
    參照。
四、本院查：
　　（一）自訴人於九十五年三月三日上午九時三十一分許，就
　　　　　其另案告訴「朱祐陞」恐嚇案件，以告訴人身分在臺
　　　　　灣臺北地方法院檢察署第三偵查庭接受訊問之事實，
　　　　　業據自訴人陳述明確，而朱祐陞亦因恐嚇罪為臺灣臺
　　　　　北地方法院以九十五年度簡字第三四三二號判處拘役
  　　　　二十日，緩刑二年，有該案判決書、臺灣高等法院全
　　　　　國前案簡列表各一件在卷可稽，並經原審調取上開案
　　　　　件之卷證資料核閱屬實。
　　（二）依自訴人自訴意旨所示，當日在偵查庭之人僅有被告
　　　　　即臺灣臺北地方法院檢察署檢察官乙○○、自訴人、
　　　　　該案被告朱祐陞、法警張立德、書記吳桂芬官等五人
　　　　　在場（其中法警係三度進入偵查庭後三度離開），此
  　　　　並經原審核閱卷宗及勘驗偵訊錄影光碟屬實，有卷附
　　　　　原審勘驗筆錄可稽。依自訴人所述，被告乙○○係向
　　　　　自訴人陳述「誰在你背後出主意？」「是不是想用告
　　　　　訴和對方談條件？」「你為何用這種小案來浪費司法
　　　　　資源？」「假如你這樣就考不上，我看你也不用考了
　　　　　。」等語，惟經原審勘驗偵訊錄影光碟，該光碟雖未
　　　　　全程錄攝偵訊過程（開始之人別訊問及權利告知部分
　　　　　及結束之情形未經錄影），然錄影部分被告乙○○並
　　　　　無向自訴人陳述「誰在你背後出主意？」「是不是想
　　　　　用告訴和對方談條件？」「你為何用這種小案來浪費
　　　　　司法資源？」「假如你這樣就考不上，我看你也不用
　　　　　考了。」等語，有原審勘驗筆錄可憑（見原審自更一
　　　　　卷第十三頁）。而依勘驗筆錄所載，上開錄影時間除
　　　　　之前人別訊問、權利告知及結束後未錄影外，其餘自
　　　　　九十五年三月三日上午九時二十一分四十八秒起至九
  　　　　時三十五分二十一秒，連續錄影，且畫面一開始即自
　　　　　訴人接受訊問，此部分尚屬完整，自訴人指證物有瑕
  　　　　疵，並無根據。是自訴意旨是否可信，允非無疑。
    （三）又刑法第三百零九條第一項公然侮辱罪，其所謂「侮
          辱」，係以抽象地為謾罵或嘲弄，並未指摘具體事實
          者為限，最高法院八十六年度臺上字第六九二０號判
          決可資參照。本件自訴意旨所指被告乙○○之言談內
          容，縱非子虛，核均係指摘具體事實，而非抽象地謾
　　　　　罵或嘲弄，且係因自訴人涉嫌過失傷害朱祐陞母親，
  　　　　雙方另有訴訟，故在質疑自訴人提出告訴之動機、目
　　　　　的，或自訴人有無因案外人朱祐陞之恐嚇而心生畏懼
　　　　　等情，尚未逾詰問之必要程度，不能因自訴人主觀感
　　　　　覺不悅，即指被告乙○○對之「侮辱」。是自訴人指
　　　　　應再傳喚調查其他在場之人，以查明被告乙○○有無
　　　　　上開言語，核無必要。
    （四）再者，刑法第三百零九條第一項公然侮辱罪中所謂之
          「公然」，係指不特定人或特定多數人得以共見共聞
　　　　　之狀態。雖不以不特定人或特定多數人事實上確已共
　　　　　見共聞為必要，然仍以該不特定人或特定多數人依通
　　　　　常而非窺探之見聞方式，可能共見共聞者為限。至是
　　　　　否該當於此一公然狀態，自應依所指侮辱行為之方式
　　　　　、時間、地點、在場人數等客觀情事判斷。在僅有少
　　　　　數人在場、且於特定時間內人數無法恣意增加之封閉
　　　　　空間內、不經過擴音或散布設備而以言語對他人侮辱
　　　　　，自與「公然」之要件有間。以此觀之，檢察官於偵
　　　　　查庭對於在場之人以口語行訊問程序時，因依刑事訴
　　　　　訟法第二百四十五條第一項、第三項規定：「偵查，
  　　　　不公開之。檢察官或其他於偵查程序依法執行職務之
　　　　　人員，除依法令或為維護公共利益或保護合法權益有
　　　　　必要者外，不得公開揭露偵查中因執行職務知悉之事
　　　　　項。」，倘此時僅另有被告、書記官、法警等三人在
　　　　　場聽聞，該三人自僅屬特定少數人，且因其他人事實
　　　　　上不可能任意進入該偵查庭內旁聽，故屬於訊問程序
　　　　　進行期間內，人數無法恣意增加之封閉空間，依前開
　　　　　說明，自與「公然」之要件有間。抗告意旨所指本院
　　　　　九十四年度抗字第七二九號、臺灣士林地方法院九十
　　　　　五年度自更(一)字第一號判決，並非針對偵查庭內之行
          為是否公然所表示之意見，且個案情況亦不得拘束本
          院，自不得比附援引。
五、綜上所述，自訴人所述情節與刑法第三百零九條第一項之犯
    罪構成要件有間，原審依調查之結果，認自訴人所指被告乙
    ○○公然侮辱之犯罪嫌疑尚有不足，因而認為有刑事訴訟法
    第二百五十二條第十款之情形，裁定駁回抗告人之自訴，並
　　無不當。自訴人抗告意旨仍執陳詞指摘原裁定違誤，依上開
  　說明，其抗告並無理由，應駁回之。
據上論斷，應依刑事訴訟法第四百十二條裁定如主文。
中　　華　　民　　國　　96　　年　　9 　　月　　29　　日
 　　　　 　　　　刑事第四庭  審判長法　官　蔡秀雄
　　　　　　　　　　　　　　　　　　法　官　陳國文
                                　　法  官  鄭水銓
以上正本證明與原本無異。
本裁定不得再抗告。
                  　　        　　　書記官　劉貞達
中　　華　　民　　國　　96　　年　　9　 　月　　29　　日
